【裁判字號】    92,台抗,472
【裁判日期】    920828
【裁判案由】    給付補償金
【裁判全文】
最高法院民事裁定                                九十二年度台抗字第四七二號
    再 抗告 人  交通部台灣區國道新建工程局
    法定代理人  乙○○
    訴訟代理人  楊俊元律師
右再抗告人因與甲○○間請求給付補償金事件，對於中華民國九十二年六月三十日台
灣高等法院裁定
    主  文
再抗告駁回。
再抗告訴訟費用由再抗告人負擔。
    理  由
本件相對人甲○○主張：伊係原台灣省所有台北縣新店市○○○段七張小段三五七之
三三、三四號土地 (下稱系爭土地）之地上權人，再抗告人於民國八十一年間因興建
北部第二高速公路需撥用系爭土地，上開地上權因兩造合意而終止，依系爭土地撥用
時之申報地價計算，再抗告人應補償伊新台幣 (下同）二百二十八萬一千四百四十元
，扣除上開已提存之金額，尚應給付伊二百二十三萬八千九百九十六元之補償金等情
，求為命再抗告人如數給付並加計法定遲延利息之判決。經台灣台北地方法院 (下稱
台北地院）以本件係公法關係所生之爭議，應由行政法院審判，非屬普通法院之權限
為由，裁定駁回相對人之訴。相對人不服，提起抗告。原法院以：訴訟事件是否屬普
通法院之權限，應以原告起訴主張之訴訟標的之法律關係，是否屬於私法上之爭執為
斷。相對人主張系爭土地之地上權因兩造合意而終止，基此而生之補償費用請求權之
私法關係起訴請求，則本件之訴訟標的即屬因兩造是否合意終止地上權之關係而生之
私法上補償費請求權，自屬私法上之爭執，應由普通法院審判，相對人向法院起訴，
核無不合等詞，因將台北地院所為裁定廢棄，經核於法洵無違誤。
按公有土地上設定地上權，乃公有土地管理機關立於私人法律地位與地上權人本於私
經濟行為所成立之私權契約關係，土地管理機關與地上權人間，因無法為原來之使用
，合意終止地上權契約所生應否補 (賠）償及其金額之多寡之爭執，應屬私法上之爭
執。本件相對人既經原法院闡明係主張其原為台灣省所有系爭土地之地上權人，系爭
地上權因兩造合意而終止，基於兩造合意終止系爭地上權所生之補償費用請求權之私
法關係請求（見原審抗更(一)卷一０、七一頁），自屬私法之爭執，原法院因將台北地
院所為駁回相對人之訴之裁定，予以廢棄，難謂有何違背法令。再抗告論旨指摘原裁
定為不當，聲明廢棄，非有理由。
據上論結，本件再抗告為無理由。依民事訴訟法第四百九十二條第一項、第九十五條
、第七十八條，裁定如主文。
中      華      民      國    九十二    年      八      月    二十八    日
                              最高法院民事第六庭
                                  審判長法官  吳  正  一
                                        法官  劉  福  來
                                        法官  鄭  玉  山
                                        法官  黃  義  豐
                                        法官  朱  建  男
      右正本證明與原本無異
                                              書  記  官
中      華      民      國    九十二    年      九      月     十八     日
                                                                        Ｒ


司法院資訊處製作；財團法人民間司法改革基金會備份。
